【裁判字號】    90,訴,72
【裁判日期】    901128
【裁判案由】    返還定金
【裁判全文】
臺灣士林地方法院民事判決  九十年度訴字第七二號
    原      告  碧盛國際企業有限公司
    法定代理人  甲○○
    被      告  慧紅有限公司
    法定代理人  乙○○
右當事人間返還定金事件，本院判決如左：
    主    文
被告應給付原告日幣貳佰零參萬元，及自民國八十八年十二月十一日起至清償日止，
按年息百分之五計算之利息。
訴訟費用由被告負擔。
本判決於原告以新台幣貳拾壹萬元為被告供擔保後，得假執行，但被告如於假執行程
序實施前，以新臺幣陸拾萬元為原告預供擔保，得免為假執行。
    事實及理由
一、按：「訴狀送達後，原告不得將原訴變更或追加他訴，但有下列各款情形之一者
    ，不在此限：三；擴張或減縮應受判決事項之聲明者。」民事訴訟法第二百五十
    五條第一項第三款著有明文。本件原告起訴聲明請求被告給付原告日幣二百零三
    萬元，及自民國八十八年十二月七日起至清償日止，按年息百分之五計算之利息
    。嗣於九十年十一月七日言詞辯論期日將其利息起算日更改為八十八年十二月十
    一日，核其更正顯係減縮應受判決事項之聲明，依前開法條規定，自應予以准許
    。
二、本件原告起訴主張：
（一）原告於八十八年十二月八日向被告訂購ISO  100 FILM 12 EXP及ISO 100 FILM
      24 EXP照相機用底片及其外包裝之彩盒一批，約定八十八年十二月二十日交貨
      ，並先電匯日幣二百零三萬元為定金，被告出貨前依約須先檢送樣品至原告處
      以供檢視確認，惟原告發現系爭之樣品底片鐵盒上之印刷圖樣，與雙方契約約
      定圖樣完全不同，因此原告立即通知被告其貨物不合格，不得出貨，並命其予
      以改善，然被告卻以印刷無誤而不願改正，經原告發函催告其履行仍不履行，
      因係可歸責於被告之事由，原告遂發函通知被告解除契約，並請求被告依民法
      第二百五十九條規定，返還定金及利息予原告。
（二）被告應提出符合契約約定之產品，否則即有債務不履行情形：原告所提出之樣
      品，為被告所交付、不符合契約約定之樣品，被告既否認原告所庭呈樣品非被
      告所交付者，而另提出所謂當時交付之樣品，為了訴訟便利，原告固可放棄前
      所庭呈樣品而另以被告提出樣品為調查被告給付標的物有瑕疵之標的。準此，
      被告自應就渠所提出給付符合契約約定負舉証之責，亦即渠所提樣品即給付標
      的物符合雙方之約定：
  １、如被告主張系爭上開圖樣係依契約約定，則揆諸兩造系爭契約PACKING(1)
      1PC/BLACK PLASTIC BOX（WITHOUT  PRINTING），被告樣本依約即應空白不要
      有圖樣，與被告提出之樣品不合。
  ２、如被告主張系爭商標圖片係依原告嗣後另外指示，則被告自應提出原告嗣後所
      為變更原約定加繪圖樣之指示証明，否則，殆難憑空諉稱樣本符合約定。
（三）本件非單純購買被告已完成之製品，而係被告應依原告指示施作量產：
  １、本件兩造間法律關係依據「製造通知單」，非單純現物買賣，而為有承攬與買
      賣混合契約性質之製造物供給契約，且依製造通知單，可知原告已提出彩色圖
      稿及附圖交由被告依上開圖樣施作，故本件買賣非被告所稱之已製品買賣，被
      告在生產製作乃至交付系爭買賣標的物，應完全依照製造通知單內容之指示製
      造交付，不應擅自作主逾越製造通知單指示內容為製造交付。
  ２、若依被告所稱其本來就是做買賣大陸製造底片的生意，由於這是已經開發的廠
      品，不能去變更云云，則何以被告庭呈証物「紙盒及包裝盒」已完全變更而非
      渠大陸廠商「Lucky」商標。從而徒增加外包裝紙盒與裏面商品底片商標不一
      致的窘境。
  ３、又兩造原約定係要黑色塑膠底片外殼，不要有任何圖片，反而減少被告加工成
      本，而無須付印底片塑膠殼圖樣。縱嗣被告對原告變更原約定而指示於底片加
      印圖樣，被告自可拒絕原告要求而依原約定提出給付。何以被告反擅自另外變
      更圖樣，以大陸廠商之商標貨品代替給付？
（四）本件系爭買賣無任何有關被告Lucky圖樣之約定：
  １、本件PACKING(1) 1PC/BLACK  PLASTIC BOX (WITHOUT PRINTING)係就塑膠底片
      即俗稱鐵殼而言，依約被告自不得加註Lucky圖樣：
      兩造自始即就系爭底片鐵殼本身為爭執，於鈞院九十年四月十一日第一次言
        詞辯論期日，被告就系爭標的鐵殼或稱塑膠底片，應適用上開條款（即
        PACKING(1) 1PC/BLACK  PLASTIC BOX (WITHOUT PRINTING)）之約定並無爭
        執，僅抗辯WITHOUT PRINTING是指不要有特別圖樣，而不是完全空白。從而
        ，兩造就該條款涵攝客體並無爭執，僅條款文義解釋有所出入而已，詎被告
        竟從兩造爭執一年之久及第二次言詞辯論期日後，變更前詞，而稱系爭條款
        非適用於塑膠底片即俗稱鐵殼之標的，諉不足取。
      由被告答辯狀所載「又查本件之買賣，其標的物為可拍十二張之系爭之『底
        片鐵殼』樣品，二十四張者十五萬個及包裝該『膠卷底片』之小紙盒二十五
        萬及大紙箱若干個照像『膠卷底片』十萬個．．．」（見被告九十年四月二
        日答辯狀第三頁第一行起）足徵「塑膠底片」與「鐵殼」均係形容同一標的
        而言，只是角度不同。
      綜上所陳，譯文「黑色的塑膠盒不要印字」而黑色塑膠殼即俗稱黑殼，惟迨
        今被告卻故意扭曲英文原意，將黑色塑膠盒誤解為完全塑膠盒之意，惟此參
        酌被告第一次準備程序亦對此涵攝客體無爭執可稽，當得知被告為無理之抗
        辯，殆難採信。
  ２、如PACKING(1) 1PC/BLACK  PLASTIC BOX (WITHOUT PRINTING)非就塑膠底片即
      俗稱鐵殼而言，則被告更不得加註Lucky圖樣：本件兩造法律關係所根據之製
      造通知單，綜觀全文均無有Lucky圖樣之約定，準此，本件兩造既無另外有
      Lucky圖樣之約定，被告即不得逾越製造通知單全文，另作Lucky圖樣之印刷。
      為此，被告所提供附有Lucky圖樣之確認樣品，原告依約自得拒絕受領，解除
      本件契約，於法無違。
（五）依被告八十九年一月十八日傳真函所述，已自承「無指定印刷」，當指兩造契
      約就底片鐵殼或塑膠底片並無約定圖樣，更應無指定Lucky圖樣，系爭標的即
      屬空白而留作原告自行標貼，否則當無陳述「無指定印刷」之理；被告於函中
      表示係因漲價因素，以致不同意加印圖樣，如此更可証明原先無指定任何圖樣
      之約定，應屬空白無圖樣，故如此嗣後始有加印圖樣之可能，否則若系爭底片
      已加印Lucky圖樣，又豈有可能變更圖樣之可能？被告亦當直接告知難以變更
      為是，而非表示須加價始得以同意變更，況被告於九十年四月二日答辯狀第二
      頁第五點亦自認就底片鐵殼部分並無任何圖樣及印刷文字的約定，被告擅自作
      主逾越契約約定加註圖樣，自應負債務不履行之責。
（六）原告另於同月三十一日以傳真文件，將瑕疵情形一一告知被告，限期二月底改
      正，被告收受後並表示意見隨即回覆：
  １、被告回覆就圖樣部分表示係由於日本客人說要與國內Lucky同印刷。姑不論所
      述是否為真，惟即便為真者亦不得變更兩造原先約定，蓋所謂「日本客人」非
      契約兩造當事人，無權變更契約內容。
  ２、被告既回覆內容表示係應日本客戶要求，顯見兩造簽定契約之初無作Lucky圖
      樣之約定，否則何有應日本客戶要求始予改變之理？被告既依第三人之要求始
      為變更，益證契約當事人自始無此之表示，否則當回覆表示圖樣是基於「貴公
      司」之前之要求為是。
  ３、況日本客戶亦不致於作此不當之要求，而徒增外盒為日文商標圖樣而內殼底片
      竟是他人商標商品之矛盾，致生詐欺之嫌。
（七）末查，定金交付乃日幣二百零三萬元，非以台幣支付，亦非於十二月十四日支
      付，故被告提出之存摺金額非為原告所匯入，為此，謹提供當時交付定金之匯
      款單。
（八）並聲明請求判決如主文所示，及陳明願供擔保，請求宣告假執行。
二、被告則抗辯：
（一）原告起訴主張解除雙方買賣契約，請求返還定金之理由，為系爭產品鐵盒上之
      印刷圖樣，與雙方「契約約定圖樣」完全不同，經催告被告履行而不履行云云
      。惟原告並未舉證證明約定者為何印刷圖樣？及被告所提出鐵盒之印刷圖樣是
      如何不符所約？且原告起訴之主張，應屬承認立約時鐵盒上有印刷圖樣之約定
      或確認。
（二）被告所提出之底片鐵盒、包裝之小塑膠圓盒、彩色小紙盒始為符合兩造契約約
      定之量產產品。兩造立文字契約時雖無印刷圖樣之約定，但該系爭底片鐵盒樣
      品，係原廠已開發之樣品（即底片及鐵殼一體成形物），是故鐵盒上之印刷圖
      樣，係底片上之一部分，該樣品經依契約第七條之約定，經原告認可後，始進
      行交易，原告並於八十八年十一月十四日電匯定金與被告，被告依約量產後，
      原告竟拒不受領，甚至無理請求改印他種圖樣。
（三）依原告起訴狀所陳，可得知原告不否認鐵盒上有約定印刷圖樣，復竟主張被告
      所提底片鐵盒有印刷圖樣，與約定不符云云，顯有矛盾。且依契約之約定內容
      文意，係指包裝該底片鐵盒之塑膠小圓盒無須印刷文字而言，並非指一體成形
      之底片鐵盒上無須印字，蓋「BLACK」一字乃完全、純粹之意，而原告主張之
      底片鐵盒，亦非塑膠（PLASTIC）製品，故關於約定「無任何印刷」之標的，
      自非原告起訴所主張之鐵盒。另契約上所稱之照像底片，當係指膠卷與鐵盒一
      體成形物而言，此方符經驗法則，謹併此敘明。
（四）原告亦提出底片鐵盒、白色無印刷小圓形塑膠盒、小彩色盒各一個，主張該三
      樣物品，惟該所謂底片鐵盒「樣品」亦有彩色印刷圖樣，當足否定其前述「底
      片鐵盒無須印刷」之說詞，且因彩色小紙盒圖樣係嗣後始為設計印製，自亦非
      確認之「樣品」，而後原告並同意放棄其所庭呈之樣品，足見原告亦自認被告
      所提之樣品為真，亦即被告所提者即為兩造立約時具體確認之買賣樣品，因已
      有樣品，立文字契約時自無須再就其印刷圖樣為約定。
（五）被告表示：「我們（指被告）是貿易商，本來就是做買賣大陸製造底片的生意
      ，由於這是已經開發的廠品，不可能去變更。變更規格或設計會增加成本，當
      初與原告洽談時，就是提供庭呈的樣品來確認買賣標的，所以才不就底片外殼
      有約定」之主張，業已於九十年五月十四日辯論意旨狀中表示「固無不可」，
      自屬自認被告之主張為真實。
（六）原告以起訴時所提出之原證二切結書，內載被告「收到預付定金日期八十八年
      十二月七日」及主張隔日十二月八日，兩造正式簽署契約；惟原告實係於八十
      八年十二月十四日始電匯該定金款與被告，有存摺可證，原證二之切結定金收
      據則係因立約時約定以電匯付定金，而電匯無收據，故於八十八年十二月七日
      預立收據。而契約約定定金日幣二百零三萬元以「T/T」（即電匯）支付，尾
      款日幣七百零七萬元以「L/C」（即信用狀）支付，並約定：「收到T/T及彩色
      圖稿後十天出貨」，除可證明十二月七日之收據不實外，並堪認被告所提出底
      片鐵盒確經原告交付彩色圖稿、確認樣品無誤後，始給付定金，並進行量產。
（七）被告於八十八年十二月七日所立之切結書係預立，書立當時實無收到原告該定
      金，此除有嗣八十八年十二月八日所立之契約，內載原告尚應電匯給付定金日
      幣二百零三萬元可證外，原告確嗣於確認所約定底片鐵盒樣品無誤後，於八十
      八年十二月十四日由原告之香港公司（UNIVERSAL TRUMPS(H.K.) COMPANY LTD
      ）電匯日幣二百零三萬元，扣去電匯匯費日幣六千元，實際匯入日幣二百零二
      萬四千元入被告之惠豐國際有限公司（FAIR FIGHT CO. LTD）帳戶，此帳款款
      經折新台幣入惠豐存摺為新台幣六十一萬九千零三十五元，此經向華南商業銀
      行申請電匯證明，經華南業銀行發給該筆匯款之應解匯款帳第四聯影本如證件
      可稽。原告為否認有確認樣品無誤後始令被告於十日內量產之事實，乃就其明
      知為八十八年十二月十四日始付定金之事實，故意指其於八十八年十二月八日
      立約前即八十八年十二月七日就已付定金，執被告預立之切結書認其於該日付
      定金云云，其為訴訟不實陳述及主張，誠乃至明。
（八）按底片與其外盒，係一體成型物，此從雙方所提出供當庭調查其是否具磁性之
      底片鐵盒觀之甚明，且原告之準備二狀第四項亦主張被告與原告所庭呈樣品與
      原告所庭呈樣品一致，均是大陸LUCKY商標圖樣之商品。故底片鐵盒一經買方
      認可，當然代表已就系爭買賣樣品，即底片鐵盒為具體確認，並進行交易事宜
      者，原告主張主張底片是否經認可，與鐵盒上之LUCKY圖樣無其必然性云云，
      當屬不合邏輯。蓋原告所提出之所謂之「底片鐵盒」樣品，亦有LUCKY商標圖
      樣，均是大陸已開發之LUCKY商標圖樣之商品。故原告其逐項均指底片盒不應
      有LUCKY商標圖樣，否則即認非所約之圖樣云云，當屬無理之至。因本件之「
      製造通知單」買賣行為，因底片鐵盒之印刷圖樣已具體確認其樣品，故文字契
      約上並無就底鐵盒印刷圖樣為約定，故系爭底片鐵盒之印刷圖樣如何，自應依
      具體確認者為準，殊非如原告所主張依原告下單「製造通知單」之文義為未予
      約定，即認被告所提出產品與契約不符。
（九）並聲明請求判決：(1)原告之訴及假執行之聲請均駁回。(2)如受不利之判決，願
      供擔保請准免假執行
三、原告主張伊於八十八年十二月八日向被告訂購ISO  100 FILM 12 EXP及ISO  100
    FILM  24 EXP照相機用底片及其外包裝之彩盒一批，約定八十八年十二月二十日
    交貨，並為此電匯日幣二百零三萬元為定金，且約定被告如因品質不良等原因以
    致不能出貨時，願退還前述定金之情，業據提出製造通知單、切結書為憑，且為
    被告所不否認，應堪信為真實。原告另主張被告於出貨前依製造通知單（契約）
    檢送部分樣品予原告，惟原告認貨物與約定不符，禁止被告出貨並命改善且以律
    師函催告被告履行之情，亦據提出通律法律事務所二紙為證，被告則否認有交付
    任何樣品予原告，辯稱兩造立約時就產品已經確認，其通知原告受領時原告即表
    示不願受領，甚至要求更改印刷云云，其所生產之貨品符合兩造契約之約定云云
    。
四、本件應係兼有買賣及承攬性質之契約，而非單純買受已開發之固定商品：
（一）依兩造製造通知單之約定，關於交貨日期除約定西元一九九九年十二月二十日
      外，另約定於收到Ｔ／Ｔ及彩色圖稿後十天出貨，並約定「廠方須提供十個樣
      品，：：：經買方認可後，始可正式生產」，則本件應非單純買賣已開發之固
      定商品，而係兼有承攬性質的買賣契約，否則買受人即定作人何有交付彩色圖
      稿供出賣人即承攬人憑以製作商品之必要？出賣人即承攬人又何有給付確認樣
      品之必要？再由被告訴訟代理人於本院九十年十一月七日言詞辯論期日陳述「
      原告事後說要更改印刷，已經印好就不能更改，如果要改，就要重新製作」等
      語，亦足稽原告向被告買受定作之商品並非自始不能更改印刷內容者，則被告
      辯稱該商品為不能變更之已開發商品，於立約時已確認樣品無須另行確認或檢
      送樣品，即屬無稽。從而被告據此主張因立約時已確認樣品，底片外殼已有固
      定印刷，兩造遂未就底片外殼之圖案另為約定云云（見本院九十年四月十一日
      第一次言詞辯論期日被告訴訟代理人之陳述），亦難採信。
（二）按民事訴訟當事人主張有利於己之事實者，就其事實有舉證之責任，民事訴訟
      法第二百七十七條前段著有明文。被告主張兩造於立約時即確認樣品一節，既
      與契約約定相悖，自應舉證以實其說。經查：
  １、被告雖於九十年四月二十日答辯狀主張：「原告主張『當時立約時對底片鐵盒
      樣品因已具體確認，故立約時並無再就底片鐵盒樣品約定印刷圖樣』則屬實在
      ，並屬對被告之該相同主張之自認，被告對該事實自無庸負舉證責任」云云（
      見該答辯狀第五段），惟本院遍查該日前之訴訟資料，原告並未就被告所指「
      立約時對底片鐵盒樣品因已具體確認」之事實為任何自認或不爭執，被告所稱
      原告已為自認云云，洵無足取。
  ２、被告另於九十年五月二十八日答辯狀主張：「原告對被告主張之『我們是貿易
      商，本來就是做買賣大陸製造底片的生意，由於這是已開發的產品，不可能變
      更，變更規格或設計會增加成本，當初與原告洽談時，就是提供庭呈之樣品來
      確認買賣標的，所以才不就外殼有約定』，既表示『固非不可』，則當已自認
      被告前述主張立約時已確認好如呈庭之樣品，所以就底片外殼不再約定之事實
      。」惟查：
      (1)原告於被告指為自認表示之九十年五月十四日辯論意旨狀係稱：「為了訴訟
        便利，原告固可放棄前所庭呈樣品而另以被告提出樣品為調查被告給付標的
        物有瑕疵之標的」，既係表示「為了訴訟便利」、「以被告提出樣品為調查
        樣品，以證明該樣品不符約定」之意思，尚難認原告願意以被告所提樣品為
        調查標的，即認原告有何自認之意思。
      (2)原告另於九十年五月十四日辯論意旨狀固表示：「被告復以『我們是貿易商
        ，本來就是做買賣大陸製造底片的生意，由於這是已開發的產品，不可能變
        更，變更規格或設計會增加成本，當初與原告洽談時，就是提供庭呈之樣品
        來確認買賣標的，所以才不就外殼有約定』等語資為抗辯，固非不可」，然
        原告馬上接著陳述：「惟查：(1)既被告云本來就是做買賣大陸製造底片的生
        意，由於這是已開發的產品，不可能變更，果是如此，又何以被告庭呈證物
        紙盒已作變更，而非渠大陸廠商LUCKY商標。徒增加外包裝紙盒與裡面商品
        底片商標不一致之窘境。(2)：：：(3)：：：」斟酌該狀之全辯論意旨，原告
        實係駁斥被告之主張，自不能因原告有「固非不可」之用語，即認原告有何
        自認之意思。
   ３、被告主張原告對被告之主張已有自認云云，既無理由，則被告自仍應就其主
       張負舉證責任，既不能舉證以實其說，則其主張立約時已具體確認樣品即被
       告庭呈之樣品云云，即無足採。
五、原告主張製造通知單上所謂「PACKING(1) 1PC/BLACK  PLASTIC  BOX  (WITHOUT
    PRINTING) 」之指攝對象而言，原告主張是指兼有塑膠及鐵殼性質之底片本身，
    被告則稱係指用以裝底片之圓柱狀塑膠盒子。按：
（一）原告起訴時主張與契約約定圖樣不同之標的為「鐵盒」，其訴訟代理人於本院
      九十年四月十一日第一次言詞辯論期日亦主張「製造通知上『包裝』的第一項
      是指底片的黑色外殼，原契約約定完全不要有任何圖樣，我們要自己貼商標：
      ：：」等語，被告訴訟代理人當庭對原告主張與契約約定不符之客體是底片黑
      色外殼一節並未爭執，僅爭執「原告提供之樣品非伊提供確認之樣品」、「
      WITHOUT  PRINTING是指不要有特別的圖案，而不是完全空白」，嗣於九十年
      四月二十三日所提出之答辯狀始爭執製造通知單上「包裝 (PACKING)」上所涵
      攝之客體，已有矛盾。
（二）再依兩造不爭執之被告法定代理人親筆日文信函之翻譯本，提及「製造通知單
      上也沒有指定底片要印刷，我們反覆ＣＦ是彩盒及外箱的指定印刷」（參見原
      證四）；原告法定代理人於八十九年一月三十一日致被告法定代理人之傳真信
      函指摘被告未依照合約行事，並具體指明：「黑鐵盒上應無印刷，卻印有樂凱
      的品牌」，被告法定代理人在原函註記上就「黑鐵盒上應無印刷」一節並不爭
      執，僅答稱：「日本客人說要與國內LUCK同印刷」。足見約在起訴時一年前之
      交涉過程中，被告就「底片黑盒」應「WITHOUT  PRINTING」之情實無異見，
      乃其竟於本件訴訟中加以爭執，顯非有理。
（三）況被告訴訟代理人於本院九十年十一月七日言詞辯論期日陳稱：「底片中間是
      塑膠外面包鐵盒，是一體成型的。」足見底片本身確實兼具鐵盒及塑膠盒的性
      質，被告爭執底片本身並非「塑膠盒」(PLASTIC BOX)，非有理由。
（四）再按：BLACK一字為初級英文字彙，其意義則眾知為色彩中之「黑色」（動詞
      、形容詞），而兼有塑膠及鐵殼性質之底片本身即為黑色，亦為兩造不爭之事
      實。被告雖提出英文字典證明「BLACK」一字另有「純粹、完全」之意思，故
      係指包裝底片之圓柱體塑膠盒，而被告已提出一透明圓柱體塑膠盒，未違約云
      云。惟縱依被告所提出之字義解釋，僅在「口語用法」始解釋為「徹底、完全
      」之意，僅在形容「咖啡」時始解釋為「純粹」之意，則在用字淺顯的系爭製
      造通知單上，既非口語，復非交涉關於咖啡之事宜，實無捨一般習用之「黑色
      」字義而採其它解釋之必要。況各廠牌用以裝填底片之圓柱體塑膠盒，係為避
      免底片感光、磨損，依常情均係黑色而無任何印刷文字或圖樣，何有特別於兩
      造通知單上約定「WITHOUT  PRINTING」之必要？被告訴訟代理人於本院九十
      年八月十七日言詞辯論期日在本院詢及一般廠牌裝填底片之圓柱體塑膠盒是否
      都有印刷，若未印刷為何須特別約定時，自承：「一般都沒有印刷」，惟就渠
      所主張有特別約定之原因，則泛答「態度很嚴謹」云云，然而就通常會印刷之
      底片鐵盒（即塑膠盒）未予約定，反就通常皆無印刷之圓柱體塑膠盒特別約定
      ，顯與常情不符；況若態度嚴謹，縱兩造所買受之商品已不可變更，亦應明文
      約定於製造通知單上表示商品已具體確認，以杜爭議，被告之辯解，實有矛盾
      。
六、兩造製造通知單所約定「1PC/BLACK  PLASTIC BOX (WITHOUTPRINTING)」係指底
    片本身既如前述，則依製造通知單之約定，被告自不應於該底片本身有任何印刷
    文字或圖案，而被告所庭提之樣品則有圖案，與約定即有不合。兩造契約係兼有
    買賣及承攬性質，被告應依約交付未有任何印刷之底片，卻交付有圖案之產品之
    情既經確認，復與原告於起訴狀指稱：「原告檢視樣品，發現系爭產品之鐵盒上
    印刷圖案，與雙方契約約定圖樣完全不同，因此原告立即通知被告其貨物不合格
    ，不得出貨，並命其予以改善，然被告卻主張無誤不願改正，原告發函催告被告
    履行仍不履行」之情相符，並據原告提出催告函、兩造交涉信件為證，被告訴訟
    代理人於本院九十年十一月七日言詞辯論期日陳稱：「東西做好後，我們有通知
    原告領貨，是原告要來我們公司交尾款的時候順便領貨：：：八十八年十二月二
    十日要交貨時，原告看了貨就嫌棄顏色不對，就不願意收貨。」之情，亦與前開
    論述及卷附證據相符，其嗣後更正之陳述「當事人說請來受領貨物並交尾款的時
    候，原告就一直推託不願受領，也不願意給錢，事後才說要更改印刷」之情，則
    與其本身之陳述及前開證據、論述有扞格，當不足採。準此，被告本已欲出貨，
    惟因貨物與契約約定不符而為原告拒絕之情，堪認為真，被告所提出給付者既非
    合於契約約定之物，則原告禁止被告出貨、拒絕受領，自無受領遲延之可言，而
    係被告給付遲延。
七、按契約當事人之一方遲延給付者，他方當事人得定相當期限，催告其履行，如於
    期限內不履行時，得解除契約。又契約解除時，當事人雙方負回復原狀之義務，
    除法律另有規定或契約另有訂定外，依左列之規定：一、由他方受領之給付物，
    應返還之；二、受領之給付物為金錢者，應附加自受領時起之利息償還之。民法
    第二百五十四條、第二百五十九條第一、二款分別著有明文。本件被告對確實收
    受原告之催告函之情並不爭執，並自始主張伊商品無誤而未予更正，堪認原告仍
    無受領與契約約定內容不符商品之義務，而被告則經催告而仍不履行，其給付遲
    延之狀態仍然存在。從而，原告依前開法條之規定，以律師函及起訴狀為解除契
    約之意思表示，並請求被告返還自原告所受領之金錢並附加自受領時起之利息，
    即有理由。
八、原告主張其係於八十八年十二月十日給付定金二百零三萬元予被告，並提出第一
    商業銀行國際金融業務分行扣帳通知／客戶收據，載明匯出匯款日幣二百零三萬
    元可稽。被告雖主張伊係於八十八年十二月十三日收到原告給付之定金日幣二百
    零二萬四千元，並有華南商業銀行電匯單可稽，惟因原告所提出之單據，所載金
    額日幣二百零三萬元與兩造不爭執之訂金數目相符，且與被告法定代理人於八十
    八年十二月七日所書立切結書金額相當、日期亦較相近，故原告主張係於八十八
    年十二月十日交付定金予被告，堪可採信。從而，原告主張依民法第二百五十四
    條規定解除契約，並依民法第二百五十九條第二款規定，請求被告返還日幣二百
    零三萬元，及自給付訂金之翌日即八十八年十二月十一日起至清償日止，按年息
    百分之五計算之利息，為有理由，應予准許。
九、兩造陳明願供擔保，聲請宣告假執行及免為假執行，核無不合，爰酌定相當擔保
    金額予以准許。
十、本件事證已臻明確，兩造其餘主張舉證及攻擊防禦方法，於判決結果不生影響，
    無庸一一論述，附此敘明。
據上論結，原告之訴為有理由，依民事訴訟法第七十八條、第三百九十條第二項、第
三百九十二條，判決如主文。
中      華      民      國    九十      年      十一    月    二十八    日
                                    臺灣士林地方法院民事第三庭
~B法      官  王怡雯
右為正本係照原本作成。
如對本判決上訴須於判決送達後廿日內向本院提出上訴狀。
中      華      民      國    九十      年      十二    月        四    日
~B法院書記官  丁梅芬


司法院資訊處製作；財團法人民間司法改革基金會備份。
